臺灣高等法院刑事判決
109年度上易字第543號
上  訴  人  臺灣新北地方檢察署檢察官
被      告  陳昀佑


選任辯護人  魏仰宏律師（法扶律師）          
被      告  鐘友財


上列上訴人因被告等竊盜案件，不服臺灣新北地方法院108年度
易字第730號，中華民國109年2月5日第一審判決（起訴案號：臺
灣新北地方檢察署108年度軍調偵字第4號），提起上訴，本院判
決如下：
    主  文
上訴駁回。
    理  由
一、本案經本院審理結果，認第一審判決以不能證明被告陳昀佑
    、鐘友財犯罪，對被告2人為無罪之諭知，核無不當，應予
    維持，並引用第一審判決書記載之證據及理由（如附件）。
二、檢察官上訴意旨略以：告訴人林貞治經營之夾娃娃機屬選物
    販售機台，需投幣後始可把玩，其上標註保證取物價格為新
    臺幣（下同）千元以上，其內公仔價值非低，衡諸一般經驗
    ，機台主不會無故將之調整為免費模式任由玩家夾取，被告
    2人有多次把玩夾娃娃機經驗，自應知悉，且依林貞治於觀
    看現場監視器後之證述可知，機台主是誤設免費模式，並無
    同意免費夾取之意，然被告2人每夾1次即故意作投錢動作，
    顯明知免費模式還故意為之，係利用林貞治疏於注意而夾取
    機台內公仔，有違交易秩序，主觀上具有竊盜犯意及不法所
    有意圖。又被告2人既有不法所有之意圖，亦請審酌是否構
    成刑法第339條之1之詐欺罪等語。
三、按犯罪事實應依證據認定之，無證據不得認定其犯罪事實；
    不能證明被告犯罪者，應諭知無罪之判決，刑事訴訟法第15
    4條第2項、第301條第1項分別定有明文。再認定犯罪事實所
    憑之證據，雖不以直接證據為限，間接證據亦包括在內，然
    無論直接證據或間接證據，其為訴訟上之證明，均須於通常
    一般之人均不致有所懷疑，而得確信其為真實之程度者，始
    得據為有罪之認定，倘其證明尚未達於此一程度，而有合理
    懷疑存在，無從為有罪之確信時，自不得遽為有罪判決。
四、刑法上犯意之存否，係隱藏於行為人內部之主觀意思，應盱
    衡審酌事發當時情況與行為後之情狀，綜合觀察論斷。經查
    ：㈠本案機台共有預設模式、免費模式與測試模式，其中「
    預設模式」即一般正常把玩模式，1局夾取1次，1次付費10
    元；「測試模式」要整個跑完，經過15秒後再跑一次；「免
    費模式」之公仔夾取方式，與一般機台無異，即需按原操作
    模式取物，業據證人即負責機台調整之林柏瑋與告訴人林貞
    治證述在卷（見原審易字卷第136至137頁）。是以本案機台
    顯示之「免費模式」，非但未見「測試」或其他非供顧客把
    玩狀態之外觀，亦非可供逕行取得機台內物品之異常取物狀
    態，已難認被告2人得以經由該模式外觀，確知機台失誤設
    定之原因。㈡被告2人把玩本案機台時，曾投幣在先，嗣經林
    貞治追問時，渠等雖爭執曾經投幣把玩，惟未提及具體投幣
    情況與款項，亦經證人林柏瑋證稱：「他們有投10元而已」
    、「因為免費模式只要電源切掉，重新投一次之後，它上面
    就顯示投幣10元…」、「他只有說我有投錢，投多少錢沒有
    講」等語在卷（見原審易字卷第136、141頁）。佐以被告2
    人在與機台主同處店內之情況下，停留把玩本案機台40餘分
    鐘，各耗時約20分鐘夾取1個公仔，並於夾取2個公仔後離去
    ，當時同一機台內尚留有多個公仔，亦經證人林貞治、林柏
    瑋證述明確（見原審易字卷第127、129、138至139頁），並
    據本院勘驗監視器畫面在卷（見本院卷第111至113頁）。是
    依被告2人把玩機台之客觀行為，除因免費模式無須持續投
    幣外，尚無特殊異常之處。㈢證人林貞治固指被告2人多次在
    把玩過程中出現投幣動作，企圖掩人耳目等語，惟亦自承現
    場見狀未特別起疑，是在被告2人離開機台之後，始上前質
    問為何長時間沒有換幣等語（見原審易字卷第127頁）。再
    就被告2人出現類似投幣舉動之原因，訊據被告2人辯稱係因
    把玩習慣所致，核與證人林柏瑋證稱把玩者之慣性動作尚無
    不符（見原審易字卷第141頁）。另觀被告2人雖分別有將手
    伸向機台投幣口之動作，然未見固定規律，且有多次僅單純
    碰觸零錢籃，或拿起零錢後隨即放下，未接續完成投幣動作
    之外觀；再就被告2人之現場動作而言，主要係被告鐘友財
    把玩機台，惟在旁反覆碰觸零錢籃或投幣口者，則屬被告陳
    昀佑居多，且被告陳昀佑亦非始終立於被告鐘友財身旁，業
    經本院勘驗在卷（見本院卷第111至113頁），是該等碰觸零
    錢籃或伸向投幣口之行為，固屬機台「免費模式」下之多餘
    舉動，然既未以完成「投幣」動作為必然，復未見被告2人
    有何分工把風之明確舉動，亦難據為不利被告2人之認定。
五、綜上，被告2人固未按機台「預設模式」投幣把玩，惟依現
    場機台顯示與被告2人之把玩時間、歷程等具體情狀，並不
    足以認定渠等有何不法所有之主觀犯意。原審以公訴意旨所
    舉之證據，不足為被告2人有罪認定，復查無其他積極證據
    足認被告2人涉有公訴意旨所指犯行，即不能證明被告2人犯
    罪，而為無罪之判決，並無不合。檢察官上訴雖以被告2人
    理當知悉機台主係「誤設」模式，且故意作出投幣動作，顯
    具不法所有之主觀意圖，縱不成立竊盜，亦應論以詐欺犯罪
    等語。惟該「免費模式」係由機台顯示即可得知之設定狀態
    ，在林貞治、林柏瑋等機台主同處店內休息區之情形下，能
    否推認被告2人明知誤設而具侵害他人財產法益之不法意圖
    ，已屬有疑；至所謂假意投幣，刻意隱匿一節，僅憑店內監
    視錄影畫面亦難認定，且據被告2人否認在卷，均不足以證
    明被告2人有何不法所有之意圖，詳如前述，檢察官上訴仍
    執前詞，指摘原判決不當，為無理由，應予駁回。　
據上論斷，應依刑事訴訟法第368條、第373條，判決如主文。
本案經檢察官滕治平到庭執行職務。
中　　華　　民　　國　　109 　年　　7 　　月　　14　　日
　              　刑事第六庭    審判長法　官  劉方慈
                                      法　官  許曉微
                                      法　官  林家賢
以上正本證明與原本無異。
不得上訴。
                                      書記官  謝文傑
中　　華　　民　　國　　109 　年　　7 　　月　　14　　日
附件：
臺灣新北地方法院刑事判決　　　　　　　108年度易字第730號
公　訴　人　臺灣新北地方檢察署檢察官
被　　　告　陳昀佑　男　28歲(民國00年0月00日生)
　　　　　　　　　　身分證統一編號：Z000000000號
　　　　　　　　　　住○○市○○區○○街0號2樓
選任辯護人　林維信律師(法扶律師)　　　　　
被　　　告　鐘友財　男　29歲(民國00年0月00日生)
　　　　　　　　　　身分證統一編號：Z000000000號
　　　　　　　　　　住○○市○○區○○路000巷00弄0號3樓
選任辯護人　林玉  律師
上列被告因竊盜案件，經檢察官提起公訴（108年度軍調偵字第4
號），本院判決如下：
    主    文
陳昀佑、鐘友財均無罪。
    理    由
一、公訴意旨略以：被告陳昀佑與被告鐘友財於民國107年9月9
    日凌晨0時37分許，前往新北市○○區○○路0段00號夾娃娃機店
    面消費娛樂時，發現該店面由告訴人林貞治承租之夾娃娃機
    臺呈現免費模式（無限夾取，無金額限制），竟共同意圖為
    自己不法之所有，基於竊盜之犯意聯絡，免費夾取機台內所
    擺放之阪田銀時、A Lou Tina公仔各1盒（總價值新臺幣1,6
    00元）。因認被告二人涉犯刑法第320條第1項之竊盜罪嫌。
二、按犯罪事實應依證據認定之，無證據不得認定犯罪事實；不
    能證明被告犯罪者，應諭知無罪之判決，刑事訴訟法第154
    條第2項、第301條第1項分別定有明文。又事實之認定，應
    憑證據，如未能發現相當證據，或證據不足以證明，自不能
    以推測或擬制之方法，為裁判基礎；認定不利於被告之事實
    ，須依積極證據，苟積極證據不足為不利於被告事實之認定
    時，即應為有利於被告之認定，更不必有何有利之證據；認
    定犯罪事實所憑之證據，雖不以直接證據為限，間接證據亦
    包括在內；然而無論直接或間接證據，其為訴訟上之證明，
    須於通常一般之人均不致有所懷疑，而得確信其為真實之程
    度者，始得據為有罪之認定，倘其證明尚未達到此一程度，
    而有合理之懷疑存在時，事實審法院復已就其心證上理由予
    以闡述，敘明其如何無從為有罪之確信，因而為無罪之判決
    ，尚不得任意指為違法（最高法院40年台上字第86號、30年
    上字第816號、76年台上字第4986號判例意旨參照）。
三、公訴人認被告陳昀佑、鐘友財涉犯上開竊盜罪嫌，無非係以
    ：被告二人於警詢及偵查中之供述、證人即告訴人林貞治於
    警詢之指述、證人林柏瑋於警詢之證述、新北市政府警察局
    海山分局江翠所扣押筆錄、扣押物品目錄表、贓物領據目錄
    表各1份及現場監視錄影翻拍畫面照片5張等件為其主要論據
    。
四、訊據被告陳昀佑、鐘友財固坦承其等於前開時地，夾取機台
    內所擺放之阪田銀時、A Lou Tina公仔各1盒之事實，惟堅
    詞否認有何竊盜犯行，均辯稱：伊等至該店娛樂消費時，因
    見該台機臺呈現免費模式，以為係辦理活動而可免費夾取，
    事後告訴人向伊等索討時，伊等亦有表示願返還公仔但當時
    告訴人不願意接受，故將上開物品交予警方處理，伊等並沒
    有偷竊的意思等語。經查：
(一)被告陳昀佑與被告鐘友財於107年9月9日凌晨0時37分許，前
    往新北市○○區○○路0段00號夾娃娃機店面消費娛樂時，發現
    該店面由告訴人林貞治承租之夾娃娃機臺呈現免費模式而夾
    取機台內所擺放之阪田銀時、A Lou Tina公仔各1盒等情，
    業據證人即告訴人林貞治、證人林柏瑋於警詢、本院審理時
    之證述明確（參見108年度軍偵字第1號卷〈下稱偵查卷〉第8
    至9頁、第10至11頁、本院卷第124至141頁），復有新北市
    政府警察局海山分局江翠所扣押筆錄、扣押物品目錄表、竊
    盜案件贓物領據目錄表各1份及現場監視錄影翻拍畫面照片4
    張在卷可稽（參見偵查卷第16至17頁、第18頁、第20頁、第
    21頁正反面），被告二人於偵查及本院審理中就其取走告訴
    人之上開阪田銀時、A Lou Tina公仔各1盒此節始終坦認不
    諱（參見偵查卷第38頁反面、本院卷第66至67頁），足認上
    開事實，應與實情相符，堪以認定。
(二)公訴意旨雖認被告前揭取走告訴人之上開公仔商品此舉，該
    當於刑法竊盜罪嫌云云。惟按竊盜罪之成立，除行為人須有
    破壞他人對物之持有以建立自己之持有支配關係的客觀行為
    及主觀認識外，另須具備意圖為自己或他人不法所有之主觀
    違法要件，始足當之，如無不法所有之意圖，即與竊盜罪之
    構成要件不符（最高法院75年度台上字第8號裁判意旨參照
    ）。而所謂意圖不法所有，則指欲領得其物，排除他人對物
    之監督權，而行使其所有權內容之意思而言。如行為並無不
    法所有之意圖，即欠缺主觀上意思要件，縱其結果不免有民
    事上侵權責任，要難認為構成刑法上之竊盜罪。經查，當日
    告訴人林貞治與其子林柏瑋至上開夾娃娃機店面，由林柏瑋
    整理及調整夾娃娃機臺後，誤將某機臺設定為免費模式後，
    被告二人把玩該機臺而夾得阪田銀時、A Lou Tina公仔商品
    各1盒，當時伊在附近之休息區聊天，此據告訴人林貞治於
    本院審理時證述在卷（參見本院卷第125至133頁），而被告
    二人一開始有換幣先把玩其他機臺，後被告鐘友財見該機台
    有其等喜歡之物，始至該機台觀看，因見該機臺面板呈現免
    費模式，以為店內辦理活動，通知被告陳昀佑前來共同把玩
    ，而被告陳昀佑先投幣10元測試把玩機臺後，發現可免費無
    限夾取，被告二人始繼續夾取把玩近半小時之久並夾得阪田
    銀時、A Lou Tina公仔各1個此節，業據被告二人於本院審
    理時證述在卷（參見本院卷第110至116頁、第117至124頁）
    ，並有證人林柏瑋於本院審理時之證述在卷（參見本院卷第
    134至141頁），由此上情相互勾勒以觀，因告訴人之子將上
    開機臺設定錯誤為免費夾取，機臺面板上亦呈現免費模式，
    衡情，一般旁人實難得知告訴人心中並無同意免費夾取之意
    ，則被告二人在夾拿上開公仔物品時，既可能係因誤認該公
    仔商品已獲得告訴人之同意而取得所有權，自難僅以其夾取
    公仔商品之客觀事實，即遽認其主觀上有何竊盜之犯意或不
    法所有意圖。
(三)又告訴人之子林柏瑋誤將某機臺設定為免費模式後，被告二
    人把玩該臺機臺約半小時之久始離開，而告訴人當時在附近
    之休息區聊天，告訴人之子林柏瑋亦在旁測試其他機台，嗣
    其他客人反應該臺機臺設定為免費模式，伊等始上前追問被
    告二人，此據證人即告訴人林貞治於本院審理時之證述、證
    人林柏瑋於警詢時之證述在卷（參見本院卷第126至133頁、
    偵查卷第10頁正反面），堪認告訴人之子將上開機臺設定為
    免費模式後，而被告二人亦把玩該臺機臺達半小時之久，則
    縱使告訴人斯時在附近之休息區聊天或告訴人之子在旁測試
    其他機臺，告訴人或其子既未於被告二人夾取公仔時發現並
    立即制止，則被告主觀上若因誤認上開公仔物品已獲告訴人
    之同意而予以夾取，即無不法排除他人監督權，而行使其所
    有權內容之不法所有意圖而言。
(四)至公訴人雖另以：一般選物販賣機臺需投幣後始能把玩，且
    告訴人之機臺上有標註保證取物之價值為上千元，被告二人
    應可知悉係機臺主設定錯誤，故被告二人夾取機臺內之商品
    ，主觀上顯有不法所有意圖云云。然本案被告二人並不知告
    訴人未同意可免費取走機臺內之商品之意，且告訴人亦未當
    場制止被告免費夾取上開物品等情，既如前述，自難僅以該
    機臺上有標註保證取物價格、一般選物販賣機需投幣始能把
    玩等節，即遽為不利於被告之認定。另證人林貞治雖於本院
    審理時證稱：事後伊調閱現場監視器觀看，看到他一直假裝
    做投錢動作，每夾一次即故意作一次投錢的動作，表示明知
    免費模式係不行的還故意這樣做等語（參見本院卷第 131至
    132頁）。然證人林貞治前揭證述之內容，並非親自見聞，
    且係事後觀察監視錄影畫面所得之推測，而證人林貞治為告
    訴人，與被告二人係立於相反之立場，尚難據此即為被告二
    人不利之認定。
(五)檢察官所舉之證據，僅能證明被告二人將告訴人置於選物販
    賣機內之公仔商品取走，惟尚不足以證明被告二人就本案主
    觀上有不法所有之意圖，自難遽以竊盜罪相繩。又縱被告二
    人利用選物販賣物之設定錯誤而取得機臺內之商品，亦應僅
    係民法上不當得利之問題，尚難認成立竊盜或詐欺等罪責。
五、綜上所陳，本件公訴人所舉之證據，不足以證明被告二人有
    何竊盜或詐欺之事實，且本院復查無其他積極證據，足資認
    定公訴意旨所論列之犯罪事實屬實，揆諸前揭說明，既不能
    證明被告犯罪，自應為被告二人無罪之諭知。
據上論斷，應依刑事訴訟法第301條第1項判決如主文。
本案經檢察官李巧菱提起公訴，檢察官林承翰到庭執行職務。
中　　華　　民　　國     109    年    2    月    5    日
                  刑事第六庭    法  官  蔡慧雯
上列正本證明與原本無異。
如不服本判決，應於判決送達後20日內敘明上訴理由，向本院提
出上訴狀 (應附繕本) ，上訴於臺灣高等法院。其未敘述上訴理
由者，應於上訴期間屆滿後20日內向本院補提理由書「切勿逕送
上級法院」。
                                書記官  項珮欣
中　　華　　民　　國     109    年    2    月    7    日